【裁判字號】    99,監宣,259
【裁判日期】    990812
【裁判案由】    監護宣告
【裁判全文】
臺灣板橋地方法院民事裁定             99年度監宣字第259號
聲  請  人  丙○○
相  對  人  乙○○
關  係  人  甲○○
上列聲請人聲請監護宣告事件，本院裁定如下：
    主      文
宣告乙○○（男，民國○○年○ 月○○日生，身分證統一編號：Ｚ000
000000號）為受監護宣告之人。
選定丙○○（女，民國○○年○ 月○○日生，身分證統一編號：Ｚ000
000000號）為受監護宣告之人之監護人。
指定甲○○（男，民國○○年○ 月○○日生，身分證統一編號：Ｚ000
000000號）為會同開具財產清冊之人。
聲請費用新臺幣壹仟元由受監護宣告之人乙○○負擔。
    理      由
一、本件聲請意旨略以：聲請人丙○○之配偶即相對人乙○○於
    民國96年8 月22日因重度失智症，致不能為意思表示或受意
    思表示，或不能辨識其意思表示之效果。相對人目前在臺北
    縣板橋市○○路安樂巷34號12樓家中療養，因相對人已達受
    監護宣告之程度，為此依民法第14條及民事訴訟法第597 條
    以下規定，檢附同意書、親屬系統表、中華民國身心障礙手
    冊、戶籍謄本等件謄本、同意書等件為證，聲請宣告相對人
    乙○○為受監護宣告之人，併選定聲請人丙○○為受監護宣
    告之人乙○○之監護人、關係人甲○○為會同開具財產清冊
    之人等語。
二、按對於因精神障礙或其他心智缺陷，致不能為意思表示或受
    意思表示，或不能辨識其意思表示之效果者，法院得因本人
    、配偶、四親等內之親屬、最近一年有同居事實之其他親屬
    、檢察官、主管機關或社會福利機構之聲請，為監護之宣告
    ，民法第14條第1 項定有明文。本院審驗該相對人乙○○之
    心神狀況，並依板橋中興醫院丁○○○○鑑定結果，認為「
    一、精神障礙或其他心智缺陷之有無、內容及障礙程度：有
    精神障礙或其他心智缺點。二、障礙程度：意思表示或辨識
    意思表示效果之程度為完全不能。三、預後及回復之可能性
    ：無恢復可能性。四、建議為監護之宣告」等語，此有該醫
    院出具之精神鑑定報告書為憑，認相對人因精神障礙或其他
    心智缺陷，致完全不能為意思表示，故聲請人聲請對相對人
    乙○○為監護之宣告為有理由，應予准許，爰依前開規定，
    宣告相對人乙○○為受監護宣告之人。
三、次按受監護宣告之人應置監護人。法院為監護之宣告時，應
    依職權就配偶、四親等內之親屬、最近一年有同居事實之其
    他親屬、主管機關、社會福利機構或其他適當之人選定1 人
    或數人為監護人，並同時指定會同開具財產清冊之人。法院
    為前項選定及指定前，得命主管機關或社會福利機構進行訪
    視，提出調查報告及建議。監護之聲請人或利害關係人亦得
    提出相關資料或證據，供法院斟酌。法院選定監護人時，應
    依受監護宣告之人之最佳利益，優先考量受監護宣告之人之
    意見，審酌一切情狀，並注意下列事項：（一）受監護宣告
    之人之身心狀態與生活及財產狀況。（二）受監護宣告之人
    與其配偶、子女或其他共同生活之人間之情感狀況。（三）
    監護人之職業、經歷、意見及其與受監護宣告之人之利害關
    係。（四）法人為監護人時，其事業之種類與內容，法人及
    其代表人與受監護宣告之人之利害關係。民法第1110條、第
    1111條、第1111條之1 分別定有明文。查聲請人丙○○為受
    監護宣告人乙○○之配偶，並經其家屬一致同意推舉為監護
    人，有上開戶籍謄本、同意書及親屬系統表等件在卷可稽，
    本院審酌聲請人丙○○為受監護宣告人乙○○之配偶，有意
    願擔任乙○○之監護人，聲請人丙○○亦有監護乙○○之能
    力及意願，並適於任之，是由聲請人丙○○任監護人，符合
    受監護宣告人乙○○之最佳利益，爰依民法第1111條第1 項
    之規定，選定聲請人丙○○為受監護宣告之人乙○○之監護
    人。另本院參酌關係人甲○○為相對人即受監護宣告之人乙○○之子，爰依上揭規定，指定關係人甲○○為會同開具財
    產清冊之人。
四、末查，監護人應以善良管理人之注意，執行監護職務。監護
    人對於受監護宣告人之財產，非為受監護宣告人之利益，不
    得使用、代為或同意處分。監護人為下列行為，非經法院許
    可，不生效力：（一）代理受監護宣告人購置或處分不動產
    。（二）代理受監護宣告人，就供其居住之建築物或其基地
    出租、供他人使用或終止租賃。監護人不得以受監護宣告人
    之財產為投資。但購買公債、國庫券、中央銀行儲蓄券、金
    融債券、可轉讓定期存單、金融機構承兌匯票或保證商業本
    票，不在此限。監護人不得受讓受監護宣告人之財產。監護
    人於執行監護職務時，因故意或過失，致生損害於受監護宣
    告人者，應負賠償之責。監護人有數人，對於受監護宣告人
    重大事項權利之行使意思不一致時，得聲請法院依受監護宣
    告人之最佳利益，酌定由其中一監護人行使之。民法第1100
    條、第1101條、第1102條、第1109條第1 項、第1097條第2
    項、第1113條定有明文。監護人應依上列規定，執行監護職
    務，併此敘明。
五、依民事訴訟法第608 條第1 項裁定如主文。
中    華    民    國    99    年    8     月    12    日
                  家事庭  法  官  毛崑山
以上正本係照原本作成。
如不服本裁定關於選定監護人及指定會同開具財產清冊之人等部
分，應於送達後10日內向本院提出抗告狀，並繳納抗告費新臺幣
1,000 元；其餘關於宣告監護之部分，不得抗告。
中    華    民    國    99    年    8     月    12    日
                          書記官  廖宮仕

司法院資訊處製作；財團法人民間司法改革基金會備份。
